【裁判字號】    96,訴,1789
【裁判日期】    970502
【裁判案由】    毒品危害防制條例等
【裁判全文】
臺灣桃園地方法院刑事判決              96年度訴字第1789號
公  訴  人  臺灣桃園地方法院檢察署檢察官
被      告  甲○○
選任辯護人  陳俊隆律師
上列被告因違反毒品危害防制條例案件，經檢察官提起公訴（96
年度偵字第28118 號），本院判決如下：
    主  文
甲○○販賣第二級毒品，累犯，處有期徒刑肆年，扣案之第二級
毒品甲基安非他命捌包（合計純質淨重捌拾貳點肆捌公克，純度
百分之玖拾伍），均沒收銷燬，扣案之第二級毒品甲基安非他命
包裝袋捌只（空包裝總重伍點玖貳公克）、夾鏈袋拾個、削尖
吸管壹支，均沒收。未扣案之販賣第二級毒品所得財物新臺幣壹
仟元，沒收之，如全部或一部不能沒收時，以其財產抵償之。
    事  實
一、甲○○前因竊盜案件，經臺灣高等法院78年度上更一字第51
    5 號判決判處有期徒刑1 年確定，又因違反懲治盜匪條例案
    件經臺灣高等法院79年度上更二字第361 號判決判處有期徒
    刑15年，褫奪公權10年，經上訴最高法院上訴駁回確定，復
    因妨害自由案件經臺灣高等法院78年度上訴字第1854號判決
    判處有期徒刑5 月確定，上揭數罪經臺灣高等法院80年度聲
    字第265 號裁定定應執行有期徒刑15年6 月確定，後於民國
    85 年1月23日縮短刑期假釋出監，而於93年5 月26日縮刑期
    滿，有期徒刑所餘刑期內未經撤銷假釋，未執行之刑，以已
    執行論。詎仍不知悔改，明知甲基安非他命係毒品危害防制
    條例第2 條第2 項第2 款規定列管之第2 級毒品，未經許可
    不得擅自持有、販賣，竟基於販賣第2 級毒品甲基安非他命
    之犯意，於96年10月30日，在桃園縣中壢市○○路258 號4
    樓之丙○○住處，以每包新臺幣（下同）1 千元之價格，販
    賣第2 級毒品甲基安非他命1 包予乙○○，經警持搜索票於
    96年11月12日下午5 時5 分許，在上開丙○○住處搜索，而
    查獲甲○○持有甲基安非他命8 包（合計純質淨重82.48 公
    克，純度百分之95，空包裝總重5.92公克）、其所有供販毒
    所用之夾鏈袋13個、削尖吸管1 支、及與本案無關之玻璃球
    1 個、黑色袋子1 個等物。
二、案經桃園縣政府警察局大溪分局報請臺灣桃園地方法院檢察
    署檢察官偵查起訴。
    理  由
壹、證據能力之判斷：
一、「被告以外之人於審判外之陳述，雖不符前四條之規定，而
    經當事人於審判程序同意作為證據，法院審酌該言詞陳述或
    書面陳述作成時之情況，認為適當者，亦得為證據。」刑事
    訴訟法第159 條之5 第1 項定有明文。查被告甲○○及其辯
    護人除認證人乙○○在警詢及偵訊之證詞，為審判外之陳述
    無證據能力外，對於檢察官所提出之各項證據方法，均未爭
    執其證據能力，並同意作為證據 (見本院96年度訴字第1789
    號卷第55頁)， 檢察官對於其所提出之各項證據方法，未爭
    執其證據能力，並同意作為證據 (見本院96年度訴字第1789
    號卷第55頁)， 本院審酌其作成時之情況，認為並無不適當
    之情事，均得作為證據。
二、有關證人乙○○於警詢、偵訊之證詞：
    按被告以外之人於審判外之言詞或書面陳述，除法律有規定
    者外，不得作為證據，刑事訴訟法第159 條第1 項定有明文
    。查證人乙○○警詢、偵訊所為之陳述，固屬被告以外之人
    於審判外之陳述，惟證人乙○○業經本院審理時傳喚到庭，
    並予被告詰問之機會，並再提示證人乙○○上開警詢、偵訊
    筆錄之要旨，由被告依法辯論，有本院審判筆錄可按，已賦
    予被告反對詰問權，並踐行之合法調查程序，證人乙○○於
    警詢、偵訊中所為之陳述，核有證據能力。
貳、認定事實所憑之證據及理由：
一、訊據被告甲○○矢口否認有何販賣第二級毒品甲基安非他命
    之犯行，辯稱略以：伊根本沒有販賣毒品，伊不知何以乙○○會說伊有販賣毒品給他云云。惟查：
  (一)被告甲○○於96年10月30日，在桃園縣中壢市○○路258 號
    4 樓之丙○○住處，以每小包1 千元之價格，販賣第2 級毒
    品甲基安非他命予乙○○等情，業據證人乙○○迭於警詢、
    偵訊時證述明確（詳96年度偵字第28118 號偵查卷第33頁、
    第94頁），且有查獲現場照片可稽（詳96年度偵字第28118
    號偵查卷第65頁至第66頁），並有扣案被告甲○○持有白色
    晶體8 包、夾鏈袋13個、削尖吸管1 支等物可佐，又扣案白
    色晶體8 包經送鑑定結果，認均含第二級毒品甲基安非他命
    成分，合計純質淨重82.48 公克，純度百分之95，空包裝總
    重5.92公克，有內政部警政署刑事警察局96年12月5 日刑鑑
    字第0960179022 號 鑑定通知書1 份（見本院96年度訴字第
    1789號卷第47頁）在卷可稽。
  (二)雖證人乙○○於本院審理時迴護被告改稱略以：伊沒有向被
    告甲○○買過第二級毒品甲基安非他命，伊因氣被告甲○○
    未於為警查獲時承認扣案毒品為其所有而為不利其之證詞云
    云，惟查，被告甲○○於警詢供稱略以：伊與為警查獲之丙○○、乙○○、丁○○均係朋友，認識2 、3 月，均無仇恨
    等語（詳96年度偵字第28118 號偵查卷第15頁），衡情證人
    乙○○與被告甲○○既無仇怨，當無僅因被告甲○○未於第
    1 、2 次警詢坦承扣案毒品為其所有而虛捏事實誣指被告甲○○涉犯販毒重罪之可能。復且被告甲○○業於第3 次警詢
    坦承扣案毒品為其所有，惟證人乙○○於偵訊時猶證述略以
    被告甲○○於96年10月30日，在桃園縣中壢市○○路258號4
    樓之丙○○住處，以每小包1 千元之價格，販賣第二級毒品
    甲基安非他命予伊等情，核與其於警詢中對於販賣毒品之時
    間、地點、價格等節相符，從而，既被告於警詢中坦承查獲
    甲基安非他命等物為其所有，則證人當無於偵查中再構詞誣
    陷被告之理。惟而，證人乙○○仍於偵查中具結證述被告販
    毒一事，堪認證人乙○○於警詢、偵查中所述應非虛妄。何
    況證人乙○○於本院審理時2 度證稱略以：伊今日之所以翻
    異證詞，是因為伊認為如伊講實話的話，被告就會受到法院
    重判等語（見本院96年度訴字第1789號卷97年4 月8 日審判
    筆錄第10頁、第13頁），足認證人乙○○嗣於本院審理時之
    證述為迴護被告之詞，不足採信。
二、綜上，被告甲○○販賣第二級毒品甲基安非他命之事證已臻
    明確，被告之犯行堪予認定，應依法論科。
、論罪科刑之依據：
一、核被告所為，係犯毒品危害防制條例第4 條第2 項販賣第二
    級毒品罪。被告持有第二級毒品之低度行為，為販賣第二級
    毒品之高度行為所吸收，不另論罪。再查，被告曾受上揭事
    實欄所載罪刑宣告及刑之執行完畢情形等情，有臺灣高等法
    院被告前案紀錄表附卷可參，其於有期徒刑執行完畢後5 年
    內故意再犯本件有期徒刑以上刑之本罪，應依刑法第47 條
    第1 項之規定，論以累犯，並加重其刑（其中無期徒刑不得
    加重，應予除外）。末按販賣第二級毒品罪之法定刑為「處
    無期徒刑或7 年以上有期徒刑，得併科新臺幣700 萬元以下
    罰金」，然同為販賣第二級毒品之人，其原因動機不一，犯
    罪情節未必盡同，或有大盤毒梟者，亦有中、小盤之分，甚
    或僅止於吸毒者友儕間為求互通有無之有償轉讓者亦有之，
    其販賣行為所造成危害社會之程度自屬有異，法律科處此類
    犯罪，所設之法定最低本刑相同，不可謂不重。於此情形，
    倘依其情狀處以有期徒刑，即足以懲儆，並可達防衛社會之
    目的者，自非不可依客觀之犯行與主觀之惡性二者加以考量
    其情狀，是否有可憫恕之處，適用刑法第59條之規定酌量減
    輕其刑，期使個案裁判之量刑，能斟酌至當，符合比例原則
    。查被告販賣第二級毒品甲基安非他命，其販賣次數僅1 次
    ，扣得甲基安非他命8 包（合計純質淨重82.48 公克，純度
    百分之95，空包裝總重5.92公克），其犯罪情節當非大盤毒
    梟者可資等同併論，如量處法定最低度刑有期徒刑7 年，殊
    嫌過重，其犯罪之情狀顯可憫恕，爰依刑法第59條之規定減
    輕其刑，並依法先加後減之。爰審酌被告明知甲基安非他命
    經公告列為第二級毒品，對人體有莫大之戕害，仍販賣第二
    級毒品，危害國民身體健康及社會風氣，被告之生活狀況、
    品行、智識程度、販賣之次數、犯罪暨所生之危害，及犯罪
    後否認犯行等一切情狀，量處如主文所示之刑，以資懲儆。
二、沒收之諭知：
  (一)扣案之第二級毒品甲基安非他命8 包（合計純質淨重82.48
    公克，純度百分之95），不問屬於犯人與否，均應依毒品危
    害防制條例第18條第1 項前段規定，併予宣告沒收並銷燬。
    而扣案之用以包裝前述第二級毒品甲基安非他命所用之包裝
    袋8 只，既能與第二級毒品甲基安非他命分別秤其重量，有
    前揭鑑定書1 紙在卷可考，則與第二級毒品甲基安非他命即
    無難以析離而無法個別宣告沒收之情事（最高法院92年度台
    上字第6911號刑事判決意旨可資參照），而該塑膠袋8 只具
    有防止本件第一級毒品海洛因裸露、逸出及潮濕之功用，並
    便於攜帶及運輸，均應依毒品危害防制條例第19條第1 項規
    定，併予宣告沒收。
  (二)另扣案之夾鏈袋13個、削尖吸管1 支均為被告所有，被告以
    削尖吸管取出甲基安非他命，倒入夾鏈袋交付乙○○，是該
    扣案之夾鏈袋13個、削尖吸管1 支係被告販賣第二級毒品所
    用之物，業據證人乙○○於警詢證述明確（詳96年度偵字第
    28118 號偵查卷第44頁），被告於警詢亦供述為其所有（詳
    96年度偵字第28118 號偵查卷第22頁），均係被告所有供犯
    罪所用之物，爰均依毒品危害防制條例第19條第1 項規定，
    併予宣告沒收。另扣案之玻璃球1 個，被告供稱與本案販賣
    毒品無關，復無其他證據證明上開扣案物與被告販賣第二級
    毒品有關聯，爰不予宣告沒收。至於扣案之黑色袋子1 個雖
    係裝扣案之第二級毒品甲基安非他命8 包、玻璃球等物所用
    ，惟非直接供犯罪所用之物，亦不予宣告沒收，附此敘明。
  (三)再未扣案被告販毒所得之價金1 千元，應併依同條例第19條
    第1 項後段規定諭知沒收，如全部或一部不能沒收時，以其
    財產抵償之。
三、另公訴意旨以被告甲○○所為戕害國人健康甚鉅，惡性匪淺
    ，且犯後未見悔意，於證據確鑿之情形下，猶盡編織能事，
    飾詞狡辯，圖卸刑責，請依刑法第90條第1 項宣告強制工作
    云云。惟查，依卷附被告台灣高等法院被告前案紀錄表尚難
    認被告有犯罪之習慣，復依卷內證據資料以觀，亦不足以證
    明被告為本案犯行係因游蕩或懶惰成習所致，本院審酌刑法
    第57條各款所列事由之一切情狀後，認被告之本案犯行，量
    處如主文所示之刑，已足收儆懲之效，並無庸援引刑法第90
    條第1 項規定，為被告應於刑之執行前令入勞動場所強制工
    作之宣告，併此敘明。
據上論斷，應依刑事訴訟法第299 條第1 項前段，毒品危害防制
條例第4 條第2 項、第18條第1 項前段、第19條第1 項，刑法第
11條前段、第47條、第59條，判決如主文。
本案經檢察官丁俊成到庭執行職務
中    華    民    國    97    年    5    月    2    日
                  刑事第六庭  審判長法  官  黃梅淑
                                    法  官  錢建榮
                                    法  官  宣玉華
以上正本證明與原本無異。
如不服本判決，應於判決送達後10日內向本院提出上訴狀（應附
繕本），其未敘述上訴理由者，應於上訴期間屆滿後20日內補提
理由書狀於本院，上訴於臺灣高等法院。
                                    書記官  楊郁馨
中    華    民    國    97    年    5     月    5     日
附錄本案論罪科刑法條：
毒品危害防制條例第4條
製造、運輸、販賣第一級毒品者，處死刑或無期徒刑；處無期徒
刑者，得併科新臺幣1 千萬元以下罰金。
製造、運輸、販賣第二級毒品者，處無期徒刑或7 年以上有期徒
刑，得併科新臺幣7 百萬元以下罰金。
製造、運輸、販賣第三級毒品者，處5 年以上有期徒刑，得併科
新臺幣5 百萬元以下罰金。
製造、運輸、販賣第四級毒品者，處3 年以上10年以下有期徒刑
，得併科新臺幣3 百萬元以下罰金。
製造、運輸、販賣專供製造或施用毒品之器具者，處1 年以上7
年以下有期徒刑，得併科新臺幣1 百萬元以下罰金。
前五項之未遂犯罰之。
毒品危害防制條例第18條第1項
查獲之第一、二級毒品及專供製造或施用第一、二級毒品之器具
，不問屬於犯人與否，均沒收銷燬之；查獲之第三、四級毒品及
製造或施用毒品之器具，無正當理由而擅自持有者，均沒入銷燬
之。但合於醫藥、研究或訓練之用者，得不予銷燬。
毒品危害防制條例第19條第1項
犯第4條至第9條、第12條、第13條或第14條第1項、第2項之罪者
，其供犯罪所用或因犯罪所得之財物，均沒收之，如全部或一部
不能沒收時，追徵其價額或以其財產抵償之。


司法院資訊處製作；財團法人民間司法改革基金會備份。
